【裁判字號】    98,交聲,69
【裁判日期】    980819
【裁判案由】    違反道路交通管理處罰條例聲明異議
【裁判全文】
臺灣花蓮地方法院交通事件裁定           98年度交聲字第69號
原處分機關  交通部公路總局臺北區監理所花蓮監理站
異  議  人
即受處分人  乙○○
上列受處分人因違反道路交通管理處罰條例案件，對於交通部公
路總局臺北區監理所花蓮監理站98年3月1日所為之裁決處分（處
分案號：花監違字第裁44-P00000000號）聲明異議，本院裁定如
下：
    主  文
原處分撤銷。
乙○○不罰。
    理  由
一、原處分意旨略以：異議人即受處分人（以下稱異議人）乙○
    ○於民國98年1月22 日晚間，在飲用酒類後仍騎乘車牌號碼
    HDN-689號重型機車，迨同日晚上11時49 分許，因異議人以
    電話報警表示女友丙○○在花蓮縣193 縣道東富路28巷西側
    附近昏倒，經警前往處理時發現異議人散發酒味，且機車車
    身有刮痕，而認發生交通事故，並對異議人施以呼氣酒精濃
    度測試，測得每公升0.43毫克後製單舉發。案移原處分機關
    ，認異議人違規事實明確，乃依道路交通管理處罰條例第35
    條第1項第1 款之規定，裁處異議人罰鍰新臺幣3萬元，吊扣
    駕駛執照12個月，並施以道路交通安全講習。
二、異議意旨略以：異議人當日與女友丙○○前往花蓮縣光復鄉
    大全部落尋親且有喝酒，但飲酒後休息約3至4小時，又騎車
    載丙○○前往同縣光復鄉拜訪女友之阿姨未遇，因此2 人方
    沿花蓮縣193縣道行駛，迨至東富路28 巷西側附近時，異議
    人即與丙○○停車在附近溪床飲酒。詎丙○○在飲酒後，突
    然身體不適昏倒，異議人報警將丙○○送醫後，即為警認有
    酒後駕駛之違規行為開單舉發，但異議人實係與丙○○停車
    在溪床後飲酒，飲酒後即未再騎車，本案亦非發生交通事故
    等語。
三、經查：
    (一)證人丙○○於本院調查時到庭結證稱：98年1 月22日當日
      ，係異議人騎機車載伊至案發地點，原本伊與異議人是帶
      兩瓶塑膠瓶裝的米酒，要去找伊阿姨，但是因為沒有找到
      人，所以異議人載伊到溪谷喝酒，後來伊因為不勝酒力，
      而且本身心臟不好才會昏倒。喝酒的溪床，騎機車可以直
      接到，在伊昏倒前，伊與異議人先開一瓶酒輪流直接灌著
      喝，在第二瓶快喝完時，伊才昏倒，經送醫後休息至隔日
      始出院，出院時身體並無外傷等語。核與經本院隔離訊問
      之異議人供以：當日證人即其女友丙○○的弟弟夫妻在鬧
      離婚，所以才載著證人丙○○去找她阿姨，並帶著2 瓶塑
      膠瓶裝的米酒，希望老人家可以出來勸架，結果找不到，
      才載證人到案發地點散心。其與證人丙○○在溪谷喝酒，
      不是1人分1瓶，而是開了酒後把酒放地上想喝的人就拿起
      來直接灌著喝，喝酒的溪谷，機車能直接騎到等語，大致
      相符，顯見證人丙○○及異議人所述，因尋親未果而至案
      發地點溪谷飲酒，即非全然不可採信。
    (二)又證人丙○○經本院函詢行政院國軍退除役官兵輔導委員
      會鳳林榮民醫院結果，證人丙○○於當日急診就醫時，除
      鼻樑上方的淺擦傷外，並無其他傷勢，此有該院98年5月1
      3日鳳醫醫字第0980002027 號函附病歷摘要回覆單在卷可
      稽。而證人即到場處理之警員甲○於本院調查時到庭證稱
      ：98年1月22日晚上11時49 分，伊跟所長巡邏，收到通報
      前往現場，就看到異議人與證人丙○○在場，證人丙○○
      倒在地上，就先將證人丙○○送醫。伊有詢問現場是否是
      交通事故，異議人說他們在光復市區喝酒後騎摩托車前往
      光復鄉東富村，為了閃避警察臨檢所以就繞193 線，因為
      異議人說沒有發生交通事故，所以就沒有製作現場圖。異
      議人當時滿身酒味，伊有問異議人有無騎機車，異議人自
      承有自光復鄉騎機車到本件的地點，並說帶了2 瓶米酒在
      河邊與證人丙○○喝酒，伊才實施酒測。異議人確實有說
      在騎車前有喝酒，後來在河床邊也有喝2 瓶米酒，但伊並
      未親眼看見異議人騎車，現場是泥土路，沒有看到有刮地
      ，沒有碎片，異議人機車只有看到舊擦痕及後照鏡上面有
      新的刮痕外，沒有其他的損壞等語明確。則若異議人確實
      有發生車禍，機車車身顯然不可能並無任何刮痕、碎片，
      證人丙○○亦不可能無任何外傷，且異議人亦始終供述騎
      車後有在溪谷喝酒。是以，不論異議人在騎車前有無飲酒
      ，既在騎車後與本案酒精測試前，有另在溪谷飲酒，則酒
      測結果，顯已受在溪谷喝酒之影響，難認純係在花蓮縣光
      復鄉大全部落飲酒所致，則異議人是否確有道路交通管理
      處罰條例第35條第1項第1款酒精濃度超過規定標準而仍騎
      乘機車之違規情形，已難徒憑酒精測試結果認定。況警員
      自始至終亦未親眼目擊異議人有騎車之行為，是證人甲○
      之證詞，亦難執為異議人不利之認定。
四、綜上所述，本件異議人在花蓮縣光復鄉大全部落飲酒後，雖
    有騎乘機車之行為，惟嗣在案發地點與證人丙○○又一同再
    次飲酒後，因證人丙○○身體發生不適而送醫，警員到場處
    理時就異議人測得之酒精濃度值，已受異議人在溪谷飲酒影
    響，難執為認定異議人在騎車前所飲酒濃度，且本件執勤之
    警員亦未親眼目擊異議人有騎乘機車。綜此，自應為異議人
    有利之認定。從而，原處分機關未審究於此，遽對異議人加
    以裁罰，即非允當，異議人之異議，經核尚有理由，自應由
    本院將原處分撤銷，改諭知異議人不罰，以資適法。
據上論斷，應依道路交通案件處理辦法第20條前段，裁定如主文
。
中    華    民    國    98    年     8    月    19    日
                  交通法庭      法  官  林恒祺
上列正本證明與原本無異。
如對本裁定不服，應於送達後5 日內，向本院提出抗告狀（應抄
附繕本）。
中    華    民    國    98    年    8     月    19    日
                                書記官


司法院資訊處製作；財團法人民間司法改革基金會備份。
